最高法院刑事判決　　　　　　　　　　　　　　　　八十八年度台非字第二二二號
　　上 訴 人　最高法院檢察署檢察總長
　　被　　告　乙○○
　　　　　　　甲○○
右上訴人因被告等違反藥物藥商管理法案件，對於本院中華民國八十一年九月三十日
第三審確定判決（八十一年度台上字第四九○三號，起訴案號：台灣台北地方法院檢
察署七十九年度偵字第一九八九八號、八十年度偵字第七一七四號），認為違法，提
起非常上訴，本院判決如左：
    主  文
上訴駁回。
    理  由
非常上訴理由稱：「按判決不適用法則或適用不當者，為違背法令，刑事訴訟法第三
百七十八條定有明文，又科刑判決所認定之事實，與所採之證據不相適合，即屬證據
上理由矛盾，其判決當然為違背法令（貴院六十九年台上字第四九一三號判例參照）
。原判決認被告乙○○係印尼PERU SAHAAN JAMU GENTA PADI 公司駐台業務經理，明
知其公司所生產之『馬都拉婦寶』含有明礬藥品成分，且具陰道收縮及去除白帶之藥
效功能，如作為醫藥用品依我國法令應以藥品管理，且該『馬都拉婦寶』未經衛生署
核准進口係屬禁藥，竟代表前開印尼廠商與知情之寶蔘企業有限公司（以下簡稱寶蔘
公司）代表人即同案被告楊廣儀簽約，授權寶蔘公司為東南亞地區之總代理，並以『
清潔劑』名義於民國七十九年五月九日自印尼進口輸入已製成錠劑之『馬都拉婦寶』
二五○公斤，楊廣儀再將該『馬都拉婦寶』交予知係禁藥之女潔寶股份有限公司（以
下簡稱女潔寶公司）代表人即被告甲○○販賣，甲○○則交由不知情之台南縣正和製
藥廠代為加工，以鋁箔包裝並加付仿單及外盒包裝後，基於概括之犯意，連續於七十
九年五月二日、四日、十日、十四日、十八日，在其店每次販賣一百盒，連同乙○○
提供之『馬都拉婦寶』適用療效之說明資料予以不知係禁藥之林春壽銷售。按該『馬
都拉婦寶』含有明礬成分，該成分為收歛劑，用以括除皮膚潰爛處時，具有止血作用
，應列屬藥品管理，且該『馬都拉婦寶』仿單，包裝標示適應症、用法用量，應列屬
藥品管理，因此其製造或輸入，應依原藥物藥商管理法第四十三條或第三十五條規定
，申請行政院衛生署查驗登記，經核准發給許可證後，始得製造或輸入，而行政院衛
生署未曾核准輸入或製造『馬都拉婦寶』之製品，分別有該署七十九年十月二十四日
衛署藥字第九○六四四八號函影本、八十年十月二十三日衛署藥字第九八二一○○號
函及八十一年三月三十一日衛署藥字第八一○八三八六號函在卷可稽，被告乙○○、
楊廣儀擅自進口輸入未經衛生主管機關核准之『馬都拉婦寶』，自屬原藥物藥商管理
法第十六條規定之禁藥，再被告甲○○將之交予正和製藥廠代為加工包裝後予以販賣
，因認被告乙○○與同案被告楊廣儀有共犯輸入禁藥，而被告甲○○則犯連續明知為
禁藥而販賣之罪，固非無見。惟查本件被告乙○○與同案被告楊廣儀所進口者，依卷
證資料所示，乙○○交付之委託代理授權書，僅記載該產品為馬都拉草抽出液，係以
『清潔劑』名義進口二五○公斤，此有外貨進口報單影本在卷可稽，且為未包裝之錠
劑，亦無標示成分及用法用量，該輸入之商品既為『清潔劑』，自難以之認係藥事法
第二十二條第二款（原藥物藥商管理法第十六條第二款）所稱之禁藥，而同案被告楊
廣儀亦因『其於進口時，該產品為未包裝之錠劑，且為清潔劑……而包裝、製作仿單
……說明適用症狀及療效，均係該被告楊廣儀進口後交與甲○○以後發生之事情』，
經本署對原確定判決就楊廣儀部分提起非常上訴後，由貴院將其原處『共同輸入禁藥
』之科刑判決撤銷，經發回更審改判楊廣儀無罪確定在案，亦有貴院八十四年台非字
第六號及台灣高等法院八十四年上更(一)字第三五七號判決在卷可稽，尚無法據以認定
被告乙○○與楊廣儀共同進口輸入之產品為禁藥，原判決逕依共同輸入禁藥罪論處，
自有判決適用法則不當及認定事實與所採之證據不相適合之違法。另被告甲○○將乙
○○與楊廣儀合法進口之清潔劑『馬都拉草抽出液錠劑』，其未經行政院衛生署核准
，而擅自委由正和製藥廠王正和代為加工以鋁箔包裝，加付仿單標示適應症，用法用
量及外盒包裝製成藥劑後，取名『馬都拉婦寶』予以銷售之情事，應屬藥事法第二十
條第一款（原藥物藥商管理法第十四條第一款），未經核准擅自製造之偽藥（行政院
衛生署八十七年七月二十八日衛署藥字第八七○四二○六四號函參照）。原判決未察
，誤認被告乙○○與同案被告楊廣儀所共同輸入進口之清潔劑係屬禁藥，因而據以認
定被告甲○○係犯連續販賣禁藥之情事，亦有判決適用法則不當及認定事實與所採之
證據不相適合之違法。案經確定且對其中被告乙○○不利，爰依刑事訴訟法第四百四
十一條、第四百四十三條規定，提起非常上訴，以資救濟。」等語。
本院按非常上訴制度，乃對於審判違背法令之確定判決所設之救濟程序，旨在糾正法
律上之錯誤，藉以統一法令之適用，此觀刑事訴訟法第四百四十一條之規定甚明。所
謂審判違背法令，係指其審判程序或其判決所適用之法律有所違誤者而言。本件非常
上訴雖以本院八十一年度台上字第四九０三號確定判決中關於被告乙○○、甲○○部
分有判決違背法令之情形提起非常上訴，然查本院八十一年度台上字第四九○三號判
決係以該案上訴人乙○○、甲○○等之第三審上訴，並未依據卷內訴訟資料，具體指
摘第二審判決有如何違法之情事，至其所指摘者與法律規定得為第三審上訴理由之違
法情形，並不相適合，而認其上訴違背法律上之程式，依刑事訴訟法第三百九十五條
前段予以駁回。是該乙○○、甲○○違反藥物藥商管理法案件，縱有實體上認定事實
與所採之證據不相適合及判決適用法則不當之違誤，其違誤者應為該案之第二審判決
即台灣高等法院八十一年四月二十二日八十年度上訴字第三七○七號之實體判決，而
非本院上開程序判決。非常上訴意旨僅就上開台灣高等法院第二審之實體判決加以指
摘有如何適用法則不當及認定事實與所採之證據不相適合之違法情形云云，對於本院
前開八十一年度台上字第四九○三號駁回上訴之程序判決，究有如何之違背法令，則
未為具體違法之指摘，竟對該程序判決關於被告乙○○、甲○○部分，提起非常上訴
，自難認為有理由，應予駁回。
據上論結，應依刑事訴訟法第四百四十六條，判決如主文。
中      華      民      國    八十八    年      八      月     十二     日
                              最高法院刑事第五庭
                                  審判長法官  董  明  霈
                                        法官  丁  錦  清
                                        法官  賴  忠  星
                                        法官  林  茂  雄
                                        法官  王  居  財
      右正本證明與原本無異
                                              書  記  官
中      華      民      國    八十八    年      八      月     二十     日
